【裁判字號】    97,易,292
【裁判日期】    971014
【裁判案由】    竊盜
【裁判全文】
臺灣屏東地方法院刑事判決               97年度易字第292號
公  訴  人  臺灣屏東地方法院檢察署檢察官
被      告  寅○○
選任辯護人  張文雪律師
上列被告因竊盜案件，經檢察官提起公訴（97年度偵字第1258號
），本院判決如下：
    主  文
寅○○竊盜，累犯，處拘役肆拾日，如易科罰金，以新臺幣壹仟
元折算壹日。又竊盜，累犯，處拘役肆拾日，如易科罰金，以新
臺幣壹仟元折算壹日。又竊盜，累犯，處拘役肆拾日，如易科罰
金，以新臺幣壹仟元折算壹日。又竊盜，累犯，處拘役肆拾日，
如易科罰金，以新臺幣壹仟元折算壹日。應執行拘役壹佰貳拾日
，如易科罰金，以新臺幣壹仟元折算壹日。
其餘被訴部份無罪。
    事  實
一、寅○○前曾於民國91年間因竊盜案件，經臺灣高雄地方法院
    以91年度易字第584 號判決判處有期徒刑2 年2 月確定，自
    91年10月15日起入監服刑，迄93年6 月3 日假釋出監，而於
    93年11月4 日保護管束期滿未經撤銷假釋以視為執行完畢論
    。寅○○於96年4 月15日起，任職在己○○所經營設於屏東
    縣九如鄉○○路○ 段313 號之1 之雅信食品企業社，擔任送
    貨司機及炒肉鬆之職務，詎其竟基於意圖為自己不法所有之
    犯意，先後為下列竊盜犯行：(1)於96年10月間某日，在上開
    處所，徒手竊取己○○所有之5 台斤裝肉鬆1 袋（價值新臺
    幣300 元）。(2)於96年11月間某日，在上開處所，徒手竊取
    己○○所有之5 台斤裝肉鬆1 袋（價值同上）。(3)於96年11
    月間某日，在上開處所，徒手竊取己○○所有之半台斤裝肉
    鬆2 罐（起訴書誤載為鮑魚罐頭1 罐）。(4)於96年12月間某
    日，在上開處所，徒手竊取己○○所有之5 台斤裝肉鬆1 袋
    （價值同上）。嗣經己○○發覺後報警處理，始查知上情。
二、案經己○○訴由屏東縣政府警察局里港分局報請臺灣屏東地
    方法院檢察署檢察官偵查起訴。
    理  由
壹、程序方面
一、辯護人雖於本院審理時否認被告寅○○於警詢時陳述之真實
    性，並主張被告遭違法拘提逮捕，其警詢時之自白係出於不
    正方法，應無證據能力云云，惟查，被告係於97年2 月14日
    自願隨同員警至屏東縣政府警察局里港分局製作筆錄之事實
    ，業據證人即屏東縣政府警察局里港分局偵查佐子○○於本
    院審理時結證稱：當天接獲電話之後過去被害人食品行看，
    被害人提出被告自白書，渠等請被告到分局說明，渠等有問
    被告是否願意到分局說明，被告說他願意，當時不是以拘提
    或逮捕方式請被告去製作筆錄，是經過被告自願，但是如果
    被告不同意，渠等會依刑事訴訟法通知被告，不會在當時強
    制他到案說明，在製作筆錄時有對被告告知他的權利，夜間
    訊問有取得他同意，有錄音，製作筆錄過程中，被告沒有要
    離去的意思，渠等有告知被告如果不願意接受訊問，是他的
    權利，可以馬上離開，事後會再傳喚他到案說明，渠等不急
    著當天問筆錄，製作筆錄過程中沒有對被告強暴、脅迫或是
    恐嚇他，都是被告自由陳述，被告當時沒有爭執他的自白書
    是出於非自願狀態下所寫，被告是很坦然承認，製作筆錄時
    被告很配合、願意接受調查等語（見本院卷第124 頁反面、
    第125 頁正面），且被告供稱：製作筆錄之前警察到告訴人
    店內請伊到警局說明，警察搭著伊的肩膀說沒有怎麼樣，請
    伊過去說明，因為警察說去那邊只是作說明，伊就和警察去
    警局，當時伊心理想要走，但是都沒有講出來等語（見本院
    卷第143 頁反面、第144 頁正面），是被告前往屏東縣政府
    警察局里港分局製作筆錄時係自願前往，被告並未遭施以任
    何強制力，難認被告於97年2 月14日曾遭拘提或逮捕。又本
    件告訴人己○○提告時，僅表明其公司內之物品遭被告竊取
    ，並提出被告所書寫之聲明書為證，有該聲明書在卷足憑（
    見警卷），而該聲明書僅言及被告私自動用公司資源物品，
    並未敘明被告竊取之物品種類、數量、時間等，告訴人於警
    詢時亦未明確表明遭竊之物為何，顯見員警製作被告之警詢
    筆錄時尚未知悉被告究在何時、何地，竊取何物，焉能誘導
    被告陳述？再被告之警詢筆錄均經其本人簽名於筆錄末頁，
    並在筆錄騎縫處按捺指印，已足擔保該等筆錄之真實性，參
    以員警對被告詢問前已依刑事訴訟法第94條、第95條、第
    100 條之1 第1 項之規定，確實為人別訊問，告知其依法應
    有之權利，並全程連續錄音，且於行夜間訊問前已得被告之
    同意等情，有被告之警詢筆錄及光碟附卷可稽，難認被告於
    警詢時之自白係出於任何不正之方法，辯護人所辯均有誤會
    。
二、次按除法律另有規定外，實施刑事訴訟程序之公務員因違背
    法定程序取得之證據，其有無證據能力之認定，應審酌人權
    保障及公共利益之均衡維護，刑事訴訟法第158 條之4 定有
    明文。又前項犯罪嫌疑人詢問筆錄之製作，應由行詢問以外
    之人為之，但因情況急迫或事實上之原因不能為之，而有全
    程錄音或錄影者，不在此限，刑事訴訟法第43條之1 第2 項
    亦有明文，依其立法理由說明，該規定係「以維人權，並兼
    顧實務之運作。」之意旨，要以僅由一人詢問並自行製作警
    詢筆錄，單獨隨意操控全部偵詢及取供過程，而非由行詢問
    以外之人在場製作筆錄，較易滋生詢問過程合法性及筆錄內
    容正確性之爭議或流弊，難以維護調查程序之公正、純潔，
    致影響犯罪嫌疑人之權益，是除有前揭但書規定之情形外，
    應不得僅由一人詢問並製作警詢筆錄，否則關於其踐行程序
    之適法性，及其取供之證據能力，即難謂並無瑕疵可指。查
    本件被告寅○○之警詢筆錄係屏東縣政府警察局里港分局偵
    查佐子○○獨力製作之事實，業據被告陳明在卷，核與證人
    子○○、丁○○於本院審理時證述之情相符，是被告警詢筆
    錄之製作程序與刑事訴訟法第43條之1 第2 項之規定，尚有
    未合，其踐行之程式難謂無瑕疵，惟被告於本院審理時已自
    稱警詢筆錄內容都是伊自己陳述的，筆錄內容都是實在的等
    語（見本院卷第144 頁正面），則被告於製作警詢筆錄時未
    遭強暴、脅迫或不當誘導，筆錄內容亦屬正確，被告之權益
    無遭受侵害之情形，且證人子○○、丁○○均證稱係因子○○是本案之主辦人，及子○○電腦操作打字速度較快，始由
    子○○獨力製作被告之警詢筆錄，難認員警違反上開程序規
    定係出於不正動機，是本院審酌上開各項而認被告之警詢筆
    錄仍有證據能力。
三、再按被告以外之人於偵查中向檢察官所為之陳述，除顯有不
    可信之情況外，得為證據，刑事訴訟法第159 條之1 第2 項
    定有明文，本件證人己○○於偵查中向檢察官所為之陳述，
    雖屬傳聞證據，惟現階段刑事訴訟法規定，檢察官代表國家
    偵查犯罪、實施公訴，依法有訊問被告、證人及鑑定人之權
    ，實務運作時，檢察官於偵查中向被告以外之人所取得之陳
    述，原則上均能遵守法律規定，不致違法取供，其可信度極
    高，且被告寅○○及辯護人並未提出有何顯不可信之情形，
    證人己○○於偵查中之證言，自得為證據。又證人己○○於
    司法警察調查時，及證人戊○○、甲○○於檢察事務官調查
    時之陳述，其性質對被告而言均屬傳聞證據，且查無符合刑
    事訴訟法第159 條之1 至之4 之情形，辯護人復陳明不同意
    上開陳述作為認定被告犯罪之證據，是依刑事訴訟法第159
    條之5 之規定，證人己○○、戊○○、甲○○於司法警察及
    檢察事務官調查時之陳述不得作為證據。
貳、實體方面
一、訊據被告寅○○固坦承於上揭時地，拿取告訴人己○○所有
    之袋裝及罐裝肉鬆之事實，惟矢口否認有何竊盜之犯行，辯
    稱：伊係為推銷業務才會拿肉鬆給客戶試吃云云。經查，上
    揭竊盜事實，業據被告於警詢時供承：伊於96年4 月15日開
    始在（告訴人）公司上班，擔任送貨司機及炒肉鬆的工作，
    伊向該公司竊取4 次，第一次於96年10月份在公司（屏東縣
    九如鄉○○路○ 段313 號之1） 裡面，於下班前竊取肉鬆1
    袋，第二次96年11月份有兩次，一次竊取肉鬆袋裝1 袋，一
    次是罐裝半斤的2 瓶，第四次於96年12月份在公司竊取肉鬆
    1 袋，竊取上記物品都是竊取來自己食用，竊取之肉鬆是1
    袋5 台斤裝等語（見警卷），核與證人即告訴人己○○於偵
    查中及本院審理時結證稱肉鬆遭竊之情相符，且被告於警詢
    時之自白係出於自由意志，已如上述，堪認被告於警詢時之
    自白與事實相符。又告訴人、證人之陳述有部分前後不符，
    或相互間有所歧異時，究以何者為可採，法院原得本其自由
    心證予以斟酌，非謂一有不符或矛盾，即應認其全部均為不
    可採信，苟其基本事實之陳述，若果與真實性無礙時，則仍
    非不得予以採信，最高法院92年度台上字第1961號判決意旨
    可資參照，查告訴人己○○就被告係於何時遭其發覺行竊之
    所述雖有不一，惟其於警詢時、偵查中及本院審理時均指述
    其所有之物遭被告竊取，核與被告於警詢時自承竊取肉鬆之
    情相符，則告訴人之所述仍得採信，辯護意旨認告訴人之指
    述有瑕疵難認與事實相符云云，並不足採。
二、被告雖以前詞置辯，並舉證人癸○○、丙○○、乙○○、辛○○、丑○○、庚○○、壬○○為證，惟被告於警詢時並未
    言及其所從事之職務包括推銷業務，證人己○○亦一再堅稱
    被告之職務不含推銷業務，而證人癸○○係被告之國中同學
    ，從事載送沙拉油之運輸工作，被告拿肉鬆給伊後沒有再詢
    問試吃的情形；證人丙○○係被告之鄰居，被告沒有向其推
    銷肉鬆，也沒有說可以向被告訂肉鬆，被告拿大約半斤重塑
    膠袋裝之肉鬆給其吃；被告乙○○係被告父親之同事，從事
    無線計程車排班及賣檳榔之工作，被告拿肉鬆給其試吃後就
    沒有再連絡，被告拿用透明塑膠袋裝約1 個手掌多的量之肉
    鬆給其吃；證人辛○○係被告之阿姨，居住在台中市，從事
    書報社中盤商之工作，被告拿小小包用透明塑膠袋裝之肉鬆
    給其吃；證人丑○○係被告之姊姊，居住在台中市，從事書
    報社業務員之工作，被告拿小小1 包透明塑膠袋裝之肉鬆給
    其吃；證人庚○○係被告之舅舅，從事船上機械工作，另經
    營店舖賣麵及冷飲，被告拿1 小包肉鬆給其試吃等情，業據
    證人癸○○、丙○○、乙○○、辛○○、丑○○、庚○○到
    庭證述明確，以上開證人均係被告之親朋好友，所從事之工
    作俱非餐飲業，渠等對被告所謂之推銷業務是否有幫助即有
    可疑，且被告亦僅拿取少量肉鬆供上開證人食用，與被告所
    竊取之袋裝肉鬆係5 台斤裝相比，差距甚遠，縱被告於竊取
    得肉鬆後曾拿取少量予親朋好友食用，亦無妨其不法所有之
    意圖，被告所辯顯無足採，事證明確，被告所為之竊盜犯行
    均堪認定。又證人壬○○雖到庭證稱被告曾至其所經營之早
    餐店推銷肉鬆，並進而向其訂購肉鬆等語，惟被告於警詢時
    已自白犯行，且證人壬○○曾於96年10月25日向告訴人購買
    肉鬆，有出貨單1 紙在卷足憑（見本院卷第96頁），可認被
    告係於斯日前向證人壬○○推銷肉鬆，然被告卻於96年11月
    間至12月間一再竊取告訴人所有之肉鬆，自難僅以被告曾向
    證人壬○○推銷肉鬆即遽認被告無不法所有之意圖；再公訴
    意旨雖認被告於96年11月間曾竊取告訴人所有之鮑魚罐頭1
    罐云云，惟被告於警詢時及本院審理時均堅稱其未竊取鮑魚
    罐頭，其僅拿取罐裝肉鬆，又經本院勘驗檢察官偵訊光碟，
    被告就檢察官提示警卷照片訊問其是否竊取鮑魚罐頭僅回稱
    「這種是鮑魚罐」、「那是鮑魚罐」，有勘驗筆錄可稽，則
    被告是否真有竊取鮑魚罐頭已有可疑，自應採信被告所供其
    於96年11月間所竊取係罐裝肉鬆，此部分公訴意旨容有誤會
    ，均併此敘明。
三、核被告寅○○所為，均係犯刑法第320 條第1 項之竊盜罪。
    被告前後多次竊盜犯行間，犯意各別，行為互殊，皆可獨立
    評價，應予分論併罰。被告曾於91年間因竊盜案件，經臺灣
    高雄地方法院以91年度易字第584 號判決判處有期徒刑2 年
    2 月確定，自91年10月15日起入監服刑，迄93年6 月3 日假
    釋出監，而於93年11月4 日保護管束期滿未經撤銷假釋以視
    為執行完畢論等情，有臺灣高等法院被告前案紀錄表1 份在
    卷可稽，其於受徒刑之執行完畢，5 年以內故意再犯本件有
    期徒刑以上之罪，為累犯，所犯4 罪均應依刑法第47條第1
    項之規定加重其刑。爰審酌被告貪圖小利而為竊盜犯行，犯
    後空言矯飾態度不佳，惟竊得之物價值不高，所生危害尚屬
    輕微，及其犯罪之目的、手段等一切情狀，量處如主文所示
    之刑，並諭知易科罰金之折算標準，併定其應執行之刑，以
    資懲儆。
四、公訴意旨另略以：被告寅○○於97年1 月16日18時許，在上
    開處所，徒手竊取己○○所有之肉鬆1 袋、鮑魚罐頭1 罐，
    因認被告此部分所為，亦涉犯刑法第320 條第1 項之竊盜罪
    嫌云云。經查，訊據被告堅決否認有為此部分之犯行，且證
    人即告訴人己○○於警詢時證稱：被告於97年1 月13日被伊
    捉到竊取店內食品，他有簽立悔過書保證，97年1 月13日是
    在被告下班後18時在台3 線將他叫下發現他的機車內有店內
    肉鬆、汽水罐頭等食用物品，被告才簽立悔過書等語（見警
    卷）；其於於偵查中證稱：伊是在被告簽自白書的前一天下
    班後，發現被告拿1 個塑膠袋出去，裡面裝著罐頭、飲料、
    肉鬆等語（見偵卷第13頁）；其於本院審理時證稱：伊是1
    月13日抓到被告，後來被告隔天沒有寫，過幾天被告才寫切
    結書等語（見本院卷第59頁正面），而被告係於97年1 月17
    日書立言及私自動用公司資源物品之聲明書，有該聲明書在
    卷足憑（見警卷），是證人己○○就被告是否於96年1 月16
    日為竊盜犯行之所述，已見矛盾，尚難遽採為認定被告犯罪
    之證據，復查又無其他積極、確切之證據足以證明被告涉有
    公訴意旨所指於96年1 月16日為竊盜之犯行，要屬不能證明
    被告此部分之犯罪，揆諸前揭說明，自應為無罪之諭知。
據上論斷，應依刑事訴訟法第299 條第1 項前段、第301 條第1
項，刑法第320 條第1 項、第47條第1 項、第41條第1 項前段、
第51條第6 款，刑法施行法第1 條之1 ，判決如主文。
本案經檢察官李侑姿到庭執行職務。
中    華    民    國    97    年    10    月    14    日
                  刑事第五庭    法  官  林家聖
以上正本證明與原本無異。
如不服本判決應於收受本判決送達後10日內向本院提出上訴書狀
，其未敘述上訴理由者，並得於提起上訴後10日內向本院補提理
由書狀（均須按他造當事人之人數附繕本）「切勿逕送上級法院
」
中    華    民    國    97    年    10    月    14    日
                                書記官  陳蓉柔
附錄本判決論罪之法條：
刑法第320條第1項
意圖為自己不法之所有或第三人不法之所有，而竊取他人之動產
者，為竊盜罪，處五年以下有期徒刑、拘役或五百元以下罰金。


司法院資訊處製作；財團法人民間司法改革基金會備份。
